臺灣臺中地方法院民事判決
110年度訴字第2214號
原      告  蔡智穎
    兼
訴訟代理人  蔡牧辰
被      告  許世文
            林慈君
上  一  人
訴訟代理人  吳莉鴦律師
上列當事人間請求返還借款事件，經本院於民國110年9月15日言
詞辯論終結，判決如下：
    主  文
被告許世文應給付原告蔡牧辰新臺幣陸拾柒萬陸仟零貳拾參元及
自民國一一○年九月十日起至清償日止，按年息百分之五計算之
利息。
原告其餘之訴駁回。
訴訟費用由被告許世文負擔。
本判決原告勝訴部分得假執行。
    事實及理由
一、原告主張：被告許世文前已積欠原告蔡牧辰新臺幣（下同）
    257萬6,023元之借款，訴外人瑪亞工程有限公司（法定代理
    人為許世文）承攬被告林慈君住宅之興建工程（下稱系爭承
    攬契約），許世文復與林慈君於民國106年5月16日約定將系
    爭承攬契約應給付之工程費用及相關費用共計475萬元，依
    承攬進度經許世文請款後，將款項匯至原告即蔡牧辰之子蔡
    智穎於合作金庫銀行中興分行帳號0000-000-000000號帳戶
    （下稱系爭帳戶），嗣林慈君自107年4月20日（起訴書誤載
    為106年4月20日）起至同年6月15日止業已匯款255萬元至系
    爭帳戶（其中170萬元為使系爭承攬工程得以順利進行，由
    許世文收取並以之給付下包工程款，故實際由蔡牧辰收取部
    分為85萬元），林慈君於107年6月29日並以現金給付蔡牧辰
    5萬元，許世文於107年8月底亦已清償蔡牧辰100萬元，故許
    世文尚積欠蔡牧辰67萬6,023元，林慈君因其與許世文之約
    定而為許世文上揭債務之不真正連帶債務人，而應給付蔡智
    穎67萬6,023元等語，爰依消費借貸法律關係及許世文及林
    慈君之約定提起本件訴訟，並聲明：（一）許世文應給付蔡
    牧辰67萬6,023元及自起訴狀繕本送達翌日起至清償日止，
    按年息5％計算之利息。（二）林慈君應給付蔡智穎67萬6,02
    3元及自起訴狀繕本送達翌日起至清償日止，按年息5％計算
    之利息。（三）前2項給付，如任一被告為給付，另一被告
    於給付之範圍內，免除給付責任。
二、被告許世文聲明：伊確實有跟蔡牧辰借錢，同意蔡牧辰之請
    求等語；被告林慈君則以：伊與許世文間之上揭約定僅係就
    系爭承攬契約付款方式之變更，蔡智穎不因此取得對伊之工
    程款請求權，況許世文於107年7月中旬已完全停止系爭承攬
    契約之施作，經伊催告後均置之不理，伊遂於107年8月16日
    向許世文為終止系爭承攬契約之意思表示，經伊結算就系爭
    承攬契約許世文僅得向伊請求給付784萬8,376元，伊業已給
    付842萬元，許世文就系爭承攬契約並無得向伊請求給付之
    款項，故伊當無須給付蔡智穎任何款項等語，資為抗辯，並
    聲明：原告之訴駁回。
三、得心證之理由
　㈠許世文部分：
　　按當事人於言詞辯論時為訴訟標的之認諾者，應本於其認諾
    為該當事人敗訴之判決，民事訴訟法第384條定有明文。本
    件蔡牧辰依消費借貸法律關係，請求許世文給付67萬6,023
    元，及自起訴狀繕本送達翌日起至清償日止，按年息5％計算
    之38頁），揆諸上揭規定，自應為許世文敗訴之判決。
　㈡林慈君部分：
　  原告主張上揭情節，為林慈君所否認，並以前詞置辯。是本
    院應審酌者，茲分述如下：
　  ⒈按第三人利益契約，乃當事人之一方與他方約定，由他方
      向第三人為一定之給付，第三人因此取得直接請求他方給
      付權利之契約。倘第三人並未取得直接請求他方給付之權
      利，即僅為當事人與第三人間之「指示給付關係」，尚非
      民法第269條所規定之第三人利益契約。又於「指示給付
      關係」中，被指示人係為履行其與指示人間之約定，始向
      領取人（第三人）給付，被指示人對於領取人，原無給付
      之目的存在，最高法院97年度台上字第176號判決參照。
　  ⒉經查，許世文與林慈君就系爭承攬契約係約定「林慈君，
      與瑪亞工程有限公司簽訂房屋興建工程契約（即系爭承攬
      契約）在案，應瑪亞工程有限公司負責人許世文之要求，
      將後續未完成工程之未負工程費及相關費用之款項尚有47
      5萬元，依照合約進度請款後，同意將上述款項匯入指定
      之合作金庫銀行中興分行，戶名：蔡智穎帳號0000-000-0
      00000（即系爭帳戶）內，口說無憑，特立此書為證。」
      有許世文及林慈君間簽訂之同意書在卷可稽（見本院卷第
      17頁），上揭同意書並無使蔡智穎取得直接請求林慈君給
      付之權利，僅係約定林慈君於許世文依系爭承攬契約向林
      慈君請款後，林慈君應將依系爭承攬契約原應給付許世文
      之款項給付予蔡智穎，足認上揭約定並非第三人利益契約
      而係指示給付，蔡智穎對林慈君並無請求權。
　  ⒊況林慈君抗辯許世文於107年7月中就系爭承攬工程已完全
      停工，此復經許世文於110年9月15日本院言詞辯論期日時
      當庭證稱「107年7月中我的工班就退場了完全停工，因為
      公司出狀況了。」等語（見本院卷第38頁），亦徵系爭承
      攬工程早於107年7月中已停工，林慈君並於107年8月16日
      向許世文為終止系爭承攬契約之意思表示，則系爭承攬契
      約已經終止，林慈君並無須再給付許世文任何款項，是蔡
      智穎請求林慈君給付上開款項，洵屬無據。
四、從而，蔡牧辰依消費借貸法律關係請求許世文給付67萬6,02
    3元及自110年9月10日（即起訴狀繕本送達被告許世文翌日
    ）至清償日止，按年息5％計算之利息，為有理由，應予准許
    。逾此範圍之請求，為無理由，應予駁回。
五、本判決原告勝訴部分，係本於許世文認諾所為之判決，爰依
    民事訴訟法第389條第1項第1款規定，依職權宣告假執行。
六、本件事證已臻明確，兩造其餘攻擊防禦方法及所提證據，經
    本院審酌後，認於判決結果均不生影響，爰不一一論駁。
七、訴訟費用負擔之依據：民事訴訟法第79條。
中　　華　　民　　國　　110 　年　　10　　月　　6 　　日
                  民事第一庭  法  官     曹宗鼎
上正本係照原本作成。
如對本判決上訴，須於判決送達後20日內向本院提出上訴狀。如
委任律師提起上訴者，應一併繳納上訴審裁判費。　　
中　　華　　民　　國　　110 　年　　10　　月　　6 　　日
                              書記官     曾右喬